臺灣高等法院刑事判決
110年度上訴字第996號
上  訴  人  
即  被  告  鄭漢瑜




選任辯護人  沈孟生律師(法扶律師)
上列上訴人因違反毒品危害防制條例案件，不服臺灣新北地方法
院109年度訴字第867號，中華民國110年1月28日第一審判決（起
訴案號：臺灣新北地方檢察署109年度偵字第24365號），提起上
訴，本院判決如下：
    主  文
上訴駁回。               
    事實及理由
一、經本院審理結果，認第一審以上訴人即被告鄭漢瑜犯修正前
    毒品危害防制條例第4條第6項、第3項販賣第三級毒品未遂
    罪，判處有期徒刑1年10月，並就扣案違禁物（毒品咖啡包
    ，除業已鑑定用罄部分以外）、被告犯罪所用之行動電話分
    別宣告沒收，核原審認事用法及量刑均無不當，並引用第一
    審判決書記載之事實、證據及理由（如附件）。
二、被告上訴意旨略以：本件依盧義興另案筆錄，其多次坦承確
    實有於民國109年1月12日販賣5包毒品咖啡包給被告，足見
    被告本件毒品咖啡包之來源確實係盧義興，另案檢察官起訴
    盧義興109年1月16日向「奶油小生」之人購買小惡魔咖啡包
    ，所以不可能在12日販賣毒品咖啡包給被告，顯屬誤會，被
    告確實符合毒品危害防制條例第17條第1項供出毒品來源之
    減刑要件。又被告在毒品犯罪流程中，是最底下的人，與一
    般大盤、中盤毒販是不一樣的，被告年紀尚輕，在學期間也
    有獲獎，出社會後領取微薄薪水，也有捐款給弱勢團體，請
    審酌是否有刑法第59條情堪憫恕之情形；參酌盧義興另案判
    決之刑度為有期徒刑1年9月，相較於被告是向盧義興購買毒
    品，也都坦承，也供出上游，卻獲得比盧義興更重之刑度，
    是請求從輕量刑等語。
三、本院查：
　㈠原判決依憑被告之自白、員警職務報告、電磁記錄勘察採證
    同意書、查獲現場及扣案物照片、被告於微信群組留言訊息
    及對話記錄、帳號資料翻拍照片、被告與員警對話譯文、臺
    北榮民總醫院毒品成分鑑定書及扣案毒品咖啡包、行動電話
    等證據，認定被告販賣第三級毒品未遂犯行，已詳敘所憑之
    證據與認定之理由，並無任何憑空推論之情事，亦與經驗法
    則、論理法則無違。
  ㈡本件無毒品危害防制條例第17條第1項之適用：
　⒈按毒品危害防制條例第17條第1項規定：「犯第4條至第8條、
    第10條或第11條之罪，供出毒品來源，因而查獲其他正犯或
    共犯者，減輕或免除其刑。」其立法旨意在於鼓勵被告或犯
    罪嫌疑人具體提供其毒品上游，擴大追查毒品來源，俾有效
    斷絕毒品之供給，以杜絕毒品泛濫，祇須被告願意供出毒品
    來源之上手，因而查獲其他正犯或共犯者，即可邀減輕或免
    除其刑之寬典。其中所謂「因而查獲」之「查獲」係屬偵查
    機關之權限，而查獲之「屬實」與否，則為法院職權認定之
    事項，應由法院做最後審查並決定其真實性。換言之，「查
    獲」與「屬實」應分別由偵查機關及事實審法院分工合作，
    即對於被告揭發或提供毒品來源之重要線索，應交由相對應
    之偵查機關負責調查核實。是倘若偵查機關已說明尚未能查
    明被告舉發之毒品來源，或根本無從或難以於事實審法院判
    決前即時查證者，為避免拖延訴訟，法院自可不待有無偵查
    結果即可認定並無「因而查獲」。又如若被告供出之毒品上
    手，若與其所涉犯罪之毒品無關，既無助於該案之追查，性
    質上僅屬對該上手涉犯其他毒品犯罪所為之告發，要非就其
    所涉案件之毒品供出來源，自無上開減刑規定之適用，最高
    法院110年度台上字第2602號、101年度台上字第709號判決
    同此見解。
  ⒉被告辯稱其於本案109年1月12日16時25分為警查獲扣案內含
    第三級毒品4-甲基甲基卡西酮之毒品咖啡包係查獲當日去盧
    義興家跟他拿的，毒品來源為盧義興。去購買之前，其會打
    電話給他說要過去跟他拿，交易地點是在盧義興萬華青年路
    188號6樓家中等語（見偵卷第9頁反面、第45頁、本院卷第1
    07至108頁）。而因被告前開供述，經警於109年1月16日17
    時36分許持搜索票在盧義興上開住處扣得其於同日13時許向
    真實姓名年籍不詳綽號「奶油小生」之人販入內含第二級毒
    品甲氧基甲基安非他命成分之毒品咖啡包50包，及內含第三
    級毒品3,4-亞甲基雙氧苯基乙基胺戊酮、苯基乙基胺己酮之
    毒品咖啡包10包，經臺灣臺北地方檢察署檢察官以109年度
    偵字第3834號提起公訴，並經臺灣臺北地方法院以109年度
    訴字第354號判決判處「盧義興犯販賣第二級毒品未遂罪，
    處有期徒刑壹年玖月」等情，有盧義興之本院被告前案紀錄
    表、上開起訴書、判決書可參（見原審卷第79至81、99至11
    5頁），並經本院調取上開卷宗核閱無誤。盧義興於上開另
    案中亦坦承曾經販賣毒品咖啡包與被告乙節（見另案偵3834
    卷第23、170頁），惟依下列說明，本院認尚無從認定被告
    本案扣案毒品咖啡包之來源即為盧義興：
　⑴盧義興供稱：（問：鄭漢瑜表示在109年1月5日至109年1月12
    日到你住所內購買毒品咖啡包2至3次，你每次都是以價金1,
    250元5包給鄭漢瑜，並使用微信電話聯繫？）有賣過，應該
    是1至2次；（問：經警方提示的蠟筆小新毒品咖啡包5包照
    片是否為你提供與鄭漢瑜所販賣？）我都是賣費克羅心跟小
    惡魔給鄭漢瑜，所以我不知道當天鄭漢瑜遭查獲的蠟筆小新
    是誰提供的。（問：你之前有無賣過毒咖啡包？）有，上個
    禮拜有賣出去5包，賣給鄭漢瑜，1包我賣350元等語（見另
    案偵3834卷第23至24、170頁），業已否認本案扣案蠟筆小
    新外包裝之毒品咖啡包為其販賣與被告。
　⑵再核以本案及盧義興為警扣案之毒品咖啡包，本案毒品咖啡
    包為蠟筆小新外包裝，其內為黃色粉末、含毒品成分4-甲基
    甲基卡西酮；而盧義興扣案毒品咖啡包則分別為黑色包裝（
    費克羅心，50包）、淡黃色粉末、內含甲氧基甲基安非他命
    及3,4-亞甲基雙氧苯基乙基胺丁酮成分，另為紫色包裝（小
    惡魔，10包）、橘色粉末、內含3,4-亞甲基雙氧苯基乙基胺
    戊酮、苯基乙基胺己酮成分，除有前開另案判決書可參外，
    並有本案扣案毒品咖啡包照片、臺北榮民總醫院109年3月25
    日北榮毒鑑字第C0000000號毒品成分鑑定書與盧義興為警扣
    案之毒品咖啡包照片、內政部警政署刑事警察局109年2月18
    日刑鑑字第1090007149號、109年5月27日刑鑑字第10900442
    43號鑑定書可供互核（見偵卷第27、67頁、另案偵3834卷第
    75至79、205至206頁、另案訴354卷第97至99頁），是不論
    本案與盧義興另案扣案咖啡包之外包裝、內含毒品成分均有
    極大之差異。
　⑶被告於盧義興毒品案經檢察官以證人身分訊問後稱：1月12日
    那天有跟盧義興交易，是下午3、4點時，地點在他家那裡，
    我沒有上樓，在附近交易，交易時沒有其他人在場，是用微
    信打電話。（問：提示該案咖啡包照片，意見？）這是去年
    才是這種包裝，不是12日那天的，12日那天的圖樣是蠟筆小
    新卡通人物，背景是深藍的等語，並於檢察官依該案卷附盧
    義興住處監視器畫面攝得被告前往其住處之時間與被告確認
    1月7日、1月10日有無交易毒品後答稱：不記得，因為有時
    只是去找盧義興聊天、吃飯等詞（見另案偵3834卷第225至2
    27頁）。是於盧義興109年1月16日為警查獲後經警調取其住
    處之監視器畫面，亦未見有109年1月12日當日被告前往探訪
    盧義興之畫面，遑論被告就有攝得其畫面之日期亦無從確認
    有無交易，而與被告上開供述於該期間交易2、3次，地點係
    在盧義興家中乙節無從互核。　
　⑷析上所述，被告自己就與盧義興交易毒品之地點已有在盧義
    興家中、盧義興住處附近之差異，且無證據證明其所指109
    年1月12日當天與盧義興見面、交易之過程，盧義興亦否認
    販賣與被告之毒品咖啡包為本案扣案之蠟筆小新外包裝，而
    盧義興另案扣案之毒品咖啡包外包裝與內含毒品成分更與本
    案扣案毒品咖啡包有別，是無證據證明被告指本案扣案毒品
    咖啡包係109年1月12日16時25分為警查獲同日稍早之前前往
    盧義興住處向其購買乙節屬實，縱盧義興曾經坦承有販賣毒
    品咖啡包與被告，然此交易是否即為本案扣案毒品咖啡包之
    交易，而得認定與本案扣案內含第三級毒品4-甲基甲基卡西
    酮之毒品咖啡包有關連性，仍屬有疑。因此，檢察官於偵查
    後未依被告片面之指訴而起訴盧義興109年1月12日販賣本案
    毒品咖啡包與被告之販賣第三級毒品犯行，而僅起訴盧義興
    該次為警查獲之販賣第三級毒品未遂犯行，自無違誤。辯護
    人指檢察官關於盧義興另案偵查之結果、起訴之犯罪事實係
    有誤會云云，並非可採。
　⑸至被告於本案為警查獲後，再於同年月14日為警查獲其販賣
    第三級毒品未遂犯行，經本院以109年度上訴字第3191號以
    被告供出該次毒品來源李忠陽而撤銷原審判決，另判處有期
    徒刑10月，並經最高法院110年度台上字第1886號判決駁回
    上訴確定，有本院前揭判決、本院被告前案紀錄表可憑（見
    原審卷第149至159頁、本院卷第63頁）。觀之被告另案犯罪
    事實係被告與李忠陽基於販賣第三級毒品之犯意聯絡，由李
    忠陽於109年1月12日1時43分許，在通訊軟體WeChat名稱「
    台灣省支援」之聊天室內，刊登內容為「全新蠟筆小新，優
    質不打槍，限量發放」暗示販售毒品之訊息，經臺北市政府
    警察局內湖分局文德派出所員警執行網路巡邏時發覺而於10
    9年1月14日下午，佯裝欲購買毒品與被告聯繫，以每包500
    元之價格購買咖啡包10包，並於同日18時許在約定之臺北市
    內湖區民權東路6段90巷5弄口交易地點，為警查獲摻有4-甲
    基甲基卡西酮之毒品咖啡包10包等情。上開刊登之訊息內容
    「全新蠟筆小新，優質不打槍，限量發放」適與本案被告所
    刊登訊息內容相似，而毒品咖啡包內含4-甲基甲基卡西酮之
    成分則與本案相同。然被告於本院審理中仍堅持12日當天是
    先去盧義興家找盧義興拿毒品咖啡包，14日則是去找李忠陽
    ，本案毒品咖啡包之來源是盧義興，2次毒品咖啡包之來源
    是不一樣的等語（見本院卷第107至108頁），是本案自亦無
    從認定扣案毒品咖啡包與李忠陽有關。
　⑹揆諸前開說明，被告所供述盧義興部分，經檢察官偵查結果
    並未起訴與本案相關之犯行而無「查獲」之情，且經本院綜
    合卷內證據資料亦無從認定被告供述其毒品來源為盧義興乙
    節屬實，縱因被告之供述而查獲盧義興其他販賣毒品未遂犯
    行，亦僅能作為刑法第57條量刑審酌之事項，且此部分亦經
    原審於量刑審酌時一併作為有利之量刑因素（參原判決第7
    頁第1行），惟仍與毒品危害防制條例第17條第1項減刑規定
    之要件不符。辯護人雖以被告沒有必要指出不同之上游讓自
    己無法獲得減刑而指被告供出本案毒品來源為盧義興乙節為
    實在之語為被告辯護（見本院卷第108頁），然被告供述是
    否與毒品危害防制條例第17條第1項之要件相符，自仍需檢
    視相關卷證資料以為覈實，本案依卷內證據資料無從認定本
    案扣案毒品來源與盧義興有關，已如前詳述，不能以辯護人
    前開辯護之詞即遽行認定被告符合前開規定減刑之要件，併
    予說明。
　㈢按刑法第59條之酌量減輕其刑，必於犯罪情狀顯可憫恕，亦
    即其犯罪另有特殊之原因與環境，在客觀上足以引起一般同
    情，且於法律上已別無其他應減輕或得減輕其刑之事由，而
    認為即予宣告法定最低度刑期，猶嫌過重者，始有其適用。
    且刑法第59條所規定之酌量減輕其刑，係裁判上之減輕，必
    以犯罪之情狀可憫恕，認為宣告法定最低度之刑猶嫌過重，
    始有其適用。如別有法定減輕之事由，應先依法定減輕事由
    減輕其刑後，猶嫌過重時，始得為之；若有二種以上法定減
    輕事由，仍應先依法定減輕事由遞減其刑後，猶嫌過重時，
    始得再依刑法第59條規定酌減其刑。而毒品除戕害施用者之
    身心健康外，並造成整體國力之實質衰減，復因毒品施用者
    為取得購買毒品所需之金錢，亦衍生家庭、社會治安問題，
    因之政府近年來為革除毒品之危害，除於相關法令訂定防制
    及處罰之規定外，並積極查緝毒品案件，復在各大媒體廣泛
    宣導反毒，是益徵販賣毒品對社會風氣及治安危害重大。被
    告正值年輕力壯，未循正當途徑賺取所需，竟藉由在通訊軟
    體群組內刊登暗示販賣毒品訊息之文字、圖片而對不特定人
    發送前開訊息，較之一般個別兜售之販毒者對於社會秩序、
    國民健康之危害性為大，而辯護人為被告所陳其年紀尚輕、
    販售之數量非鉅，其情節與一般大盤、中盤者不同，犯罪後
    始終坦承犯行且提供訊息協助警方查獲盧義興之犯罪後態度
    等一切情狀，已經原審於量刑時逐一審酌，尚難認其犯此罪
    有何特殊之原因與環境，在客觀上足以引起一般同情，而於
    依修正前毒品危害防制條例第17條第2項、刑法第25條第2項
    遞減輕其刑後科以最低度刑仍嫌過重，而有情輕法重，顯可
    憫恕之情形，遑論被告於本案為警查獲後2日竟再度為警查
    獲前開販賣第三級毒品未遂犯行，猶難見其有何情堪憫述之
    情。是被告請求再依刑法第59條酌減其刑，尚無可採。
　㈣按刑事審判旨在實現刑罰權之分配的正義，故法院對有罪被
    告之科刑，應符合罪刑相當之原則，使輕重得宜，罰當其罪
    ，以契合社會之法律感情，此所以刑法第57條明定科刑時應
    審酌一切情狀，尤應注意該條所列10款事項以為科刑輕重之
    標準，俾使法院就個案之量刑，能斟酌至當。而量刑輕重係
    屬事實審法院得依職權自由裁量之事項，苟已斟酌刑法第57
    條各款所列情狀而未逾越法定刑度，不得遽指為違法，最高
    法院72年度台上字第6696號判決先例可資參照。本件原審關
    於科刑之部分，業已依刑法第57條各款所列情狀加以審酌，
    並包括上訴意旨所指即被告年紀尚輕、始終坦承犯行、販賣
    數量不多、協助警方查獲盧義興等一切情狀（參原判決第6
    至7頁之㈣），於依修正前毒品危害防制條例第17條第2項、
    刑法第25條第2項等規定依序遞減，而於法定刑度之內，予
    以量定，客觀上並無明顯濫權或失之過重之情形，亦未違反
    比例原則，核無違法或不當之處。至盧義興另案經判處之刑
    度有期徒刑1年9月雖稍低於被告本案宣告刑1月，然個案所
    涉情節本非相同，無從比附援引而指被告必須量處低於盧義
    興之刑度，並據以指摘原審量刑不當；另被告於原審所提出
    之獎牌、獎狀翻拍照片、捐款收據、診斷證明書、工作名片
    等（原審卷第47至77頁），雖未據原審於量刑審酌事項逐一
    臚列，然本院認縱加以參酌此等與被告有關之品行、生活狀
    況等，原審所量處之刑度1年10月亦已趨近於遞減輕其刑後
    之最低處斷刑有期徒刑1年9月而屬從輕量處，尚無再予輕判
    之餘地。
　㈤綜上所述，被告執前詞上訴主張本案有毒品危害防制條例第1
    7條第1項減刑規定之適用，並指摘原判決量刑過重，請求依
    刑法第59條酌減其刑、從輕量刑，為無理由，應予駁回。
據上論斷，應依刑事訴訟法第373條、第368條，判決如主文。
本案經臺灣新北地方檢察署檢察官邱稚宸提起公訴，臺灣高等檢
察署檢察官丁俊成到庭執行職務。
中　　華　　民　　國　　110 　年　　5 　　月　　4 　　日
                  刑事第十四庭  審判長法　官  黃斯偉
                                      法　官  程克琳
                                      法　官  黎惠萍
以上正本證明與原本無異。
如不服本判決，應於收受送達後20日內向本院提出上訴書狀，其
未敘述上訴之理由者並得於提起上訴後20日內向本院補提理由書
（均須按他造當事人之人數附繕本）「切勿逕送上級法院」。
                                      書記官  莊宜諳 
中　　華　　民　　國　　110 　年　　5 　　月　　4 　　日
附錄：本案論罪科刑法條全文
修正前毒品危害防制條例第4 條
製造、運輸、販賣第一級毒品者，處死刑或無期徒刑；處無期徒
刑者，得併科新臺幣2 千萬元以下罰金。
製造、運輸、販賣第二級毒品者，處無期徒刑或7 年以上有期徒
刑，得併科新臺幣1 千萬元以下罰金。
製造、運輸、販賣第三級毒品者，處7 年以上有期徒刑，得併科
新臺幣7 百萬元以下罰金。
製造、運輸、販賣第四級毒品者，處5 年以上12年以下有期徒刑
，得併科新臺幣3 百萬元以下罰金。
製造、運輸、販賣專供製造或施用毒品之器具者，處1 年以上7
年以下有期徒刑，得併科新臺幣1 百萬元以下罰金。
前五項之未遂犯罰之。
附件：
臺灣新北地方法院刑事判決
                                      109年度訴字第867號
公　訴　人　臺灣新北地方檢察署檢察官
被　　　告　鄭漢瑜　
                    
                   
選任辯護人　沈孟生律師
上列被告因違反毒品危害防制條例案件，經檢察官提起公訴（10
9 年度偵字第24365 號），本院判決如下：
    主  文
鄭漢瑜販賣第三級毒品未遂，處有期徒刑壹年拾月。扣案之含有
第三級毒品4-甲基甲基卡西酮成分之咖啡包伍包（合計驗餘淨重
貳拾玖點壹柒捌參公克）及廠牌APPLE 、型號IPHONE7 行動電話
壹支（含○○○○○○○○○○門號SIM 卡壹枚）均沒收。
    事  實
一、鄭漢瑜明知4-甲基甲基卡西酮係毒品危害防制條例第2 條第
    2 項第3 款所列之第三級毒品，不得販賣或意圖販賣而持有
    ，竟基於意圖營利販賣第三級毒品4-甲基甲基卡西酮之犯意
    ，於民國109 年1 月9 日20時56分許至同年月12日12時57分
    許止，以其所有之廠牌APPLE 、型號IPHONE7 、門號000000
    0000號行動電話1 支作為聯絡工具，在通訊軟體微信「（氣
    球圖案）氣行大集合」群組內，以暱稱「趙山河」留言「抖
    音抖音抖音」、「加強熱門款」、「限量發售」、「（飲酒
    圖案）」及「全新蠟筆小新」、「優質不打槍」、「限量發
    放」、「（飲酒圖案）」等文字、圖案，暗示可與不特定買
    家洽談販售毒品咖啡包事宜，適新北市政府警察局新莊分局
    中港派出所員警因執行網路巡查而發現，即於109 年1 月12
    日14時15分許以上開通訊軟體喬裝買家與鄭漢瑜聯繫洽談購
    買毒品咖啡包事宜，最後談妥以新臺幣（下同）2,500 元之
    對價購買含有上開第三級毒品成分之咖啡包5 包，交易地點
    為新北市○○區○○路00號「春之戀汽車旅館」232 號房。嗣鄭
    漢瑜攜帶含有上開第三級毒品成分之咖啡包5 包（外包裝上
    均有蠟筆小新圖案，合計驗前淨重29.4385 公克，驗餘淨重
    29.1783 公克），於同日16時25分許到達上開約定地點與員
    警碰面後，自身上口袋取出上開毒品咖啡包5 包交給員警，
    員警隨即表明身分，當場逮捕鄭漢瑜，並扣得上開毒品咖啡
    包5 包及作為聯絡工具之用之上述行動電話1 支（含000000
    0000門號SIM 卡1 枚），鄭漢瑜販賣第三級毒品之犯行因而
    未遂。
二、案經新北市政府警察局新莊分局報告臺灣新北地方檢察署（
    下稱新北地檢署）檢察官偵查起訴。
    理  由
一、證據能力部分：
    被告以外之人於審判外之陳述，雖不符刑事訴訟法第159 條
    之1 至第159 條之4 之規定，而經當事人於審判程序同意作
    為證據，法院審酌該言詞陳述或書面陳述作成時之情況，認
    為適當者，亦得為證據，刑事訴訟法第159 條之5 第1 項定
    有明文。茲查本判決認定犯罪事實所引用關於供述之卷證資
    料，除原已符刑事訴訟法第159 條之1 至第159 條之4 規定
    及法律另有規定等傳聞法則例外規定，而得作為證據外，其
    餘關於供述之卷證資料之證據能力，公訴人、被告鄭漢瑜及
    辯護人均於本院審理時表示同意有證據能力（見本院卷第13
    6 頁），本院審酌上開證據資料製作時之情況，尚無違法不
    當及證明力明顯過低之瑕疵，亦認為以之作為證據應屬適當
    ；而本判決其餘所依憑判斷之非供述證據，本院亦查無有何
    違反法定程序取得之情形，且各該證據均經本院於審判期日
    依法進行證據之調查、辯論，被告於訴訟上之防禦權，已受
    保障，故該等證據資料均有證據能力。
二、認定本案犯罪事實之證據及理由：
    上揭事實，業據被告於警詢、偵訊及本院審理時均坦承不諱
    ，並有上開毒品咖啡包5 包、行動電話1 支（含0000000000
    門號SIM 卡1 枚）扣案可稽，復有員警職務報告、被告簽立
    之電磁記錄勘察採證同意書各1 份、查獲現場及扣案物照片
    共7 張、被告於微信群組留言訊息及對話記錄、帳號資料翻
    拍照片共19張、被告與員警對話譯文、臺北榮民總醫院毒品
    成分鑑定書各1 份（見新北地檢署109 年度偵字第3412號偵
    查卷〈下稱偵卷〉第11頁正背面、第20頁、第25頁至第38頁
    背面、第67-68 頁）在卷可憑。又扣案毒品咖啡包5 包，被
    告係以每包250 元之價格購入，再以每包500 元之價格對外
    出售，此據被告於警詢時供述明確（見偵卷第9 頁背面），
    顯見被告可從中賺取差價，其有營利之意圖甚明。是以，被
    告自白核與事實相符，本件事證明確，其上開販賣第三級毒
    品未遂之犯行已堪認定，應予依法論科。
三、論罪科刑：
  ㈠新舊法比較：
  ⑴按行為後法律有變更者，適用行為時之法律。但行為後之法
    律有利於行為人者，適用最有利於行為人之法律，刑法第2
    條第1 項定有明文。又比較新舊法應就罪刑有關之共犯、未
    遂犯、想像競合犯、牽連犯、連續犯、結合犯，以及累犯加
    重、自首減輕暨其他法定加減原因（如身分加減）與加減例
    等一切情形，綜其全部罪刑之結果而為比較（最高法院95年
    5 月23日第8 次刑事庭會議決議可資參照）。
  ⑵關於毒品危害防制條例第4 條第3 項部分：本件被告行為後
    ，毒品危害防制條例第4 條第3 項於109 年1 月15日修正公
    布，自同年7 月15日開始施行，修正前該條項規定：「製造
    、運輸、販賣第三級毒品者，處7 年以上有期徒刑，得併科
    7 百萬元以下罰金。」；修正後之規定為：「製造、運輸、
    販賣第三級毒品者，處7 年以上有期徒刑，得併科1 千萬元
    以下罰金。」。經比較修正前、後之規定，可知修正後販賣
    第三級毒品罪之刑度提高（罰金刑上限提高），自以修正前
    之規定較有利於被告。
  ⑶關於毒品危害防制條例第17條第2 項部分：毒品危害防制條
    例第17條第2 項亦於同上日期修正公布及施行，修正前該條
    項規定：「犯第4 條至第8 條之罪於偵查及審判中均自白者
    ，減輕其刑。」；修正後之規定則為：「犯第4 條至第8 條
    之罪於偵查及歷次審判中均自白者，減輕其刑。」，經比較
    修正前、後之規定，修正後毒品危害防制條例第17條第2 項
    限縮減刑要件為於偵查及「歷次」審判中均自白者方得減輕
    其刑，並未較有利於被告。
  ⑷綜合上述各條文修正前後之比較後，修正後之毒品危害防制
    條例規定並未對被告更為有利，是依刑法第2 條第1 項前段
    規定，被告本件犯行即應適用行為時之法律（修正前毒品危
    害防制條例）以論處。
  ㈡所犯罪名：查被告基於意圖營利販賣第三級毒品之犯意，在
    網路上（微信群組內）留言對外出售上開含有第三級毒品成
    分之咖啡包，並與喬裝買家之員警談妥交易數量、價金及交
    易地點，已著手於販賣第三級毒品犯行之實行，雖因員警係
    喬裝買家以執行查緝，並無實際向被告購買毒品之真意，故
    本件毒品交易未完成，然被告主觀上既原有販賣第三級毒品
    之意思，客觀上又已著手於犯罪行為之實行，自仍成立販賣
    第三級毒品之未遂犯。是核被告所為，係犯修正前毒品危害
    防制條例第4 條第6 項、第3 項之販賣第三級毒品未遂罪。
    被告上開意圖營利而著手販賣第三級毒品之行為，雖同時構
    成毒品危害防制條例第5 條第3 項之意圖販賣而持有第三級
    毒品罪，惟此與其販賣第三級毒品未遂罪間有法規競合關係
    ，應擇販賣第三級毒品未遂罪處罰，至於意圖販賣而持有第
    三級毒品部分，不另論罪。
  ㈢刑之減輕：
  ⑴本件被告已著手於販賣第三級毒品犯行之實行而不遂，為未
    遂犯，爰依刑法第25條第2 項規定減輕其刑。又被告就上開
    犯行，於偵查及審判中均自白犯罪，自應依修正前毒品危害
    防制條例第17條第2 項規定減輕其刑，並依刑法第70條規定
    遞減之。
  ⑵被告雖辯稱其已供出毒品來源（盧義興）並因而查獲，請求
    減輕其刑，惟按毒品危害防制條例第17條第1 項所稱「供出
    毒品來源」，依該條項文義及立法目的解釋，係指供出與其
    所犯罪有關之「本案毒品來源」而言；即「毒品來源」係指
    被告原持有供己犯同條項所列之罪之毒品源自何人之謂，而
    「查獲」除指查獲該其他正犯或共犯外，並兼及被告所指其
    毒品來源其事。故所謂「供出毒品來源，因而查獲」，必以
    被告所稱供應自己毒品之人與嗣後查獲之其他正犯或共犯間
    具有關聯性，始稱充足。申言之，所謂「供出毒品來源」，
    係指犯該條例所定上開各罪之人，供出其所犯上開各罪該次
    犯行之毒品來源而言。亦即須所供出之毒品來源，與其被訴
    之各該違反毒品危害防制條例犯行有直接關聯者，始得適用
    上開規定減免其刑，並非漫無限制。倘被告所犯同條項所列
    之罪之犯罪時間，在時序上較早於該正犯或共犯供應毒品之
    時間，即令該正犯或共犯確因被告之供出而被查獲；或其時
    序雖較晚於該正犯或共犯供應毒品之時間，惟其被查獲之案
    情與被告自己所犯同條項所列之罪之毒品來源無關，均仍不
    符上開應獲減輕或免除其刑之規定（最高法院103 年度台上
    字第1382號、104 年度台上字第620 號、105 年度台上字第
    632 號判決意旨參照）。經查，本件被告雖曾供稱其毒品來
    源為案外人盧義興，惟警方依被告提供之資料進行調查後，
    僅查獲盧義興涉有基於意圖營利販賣第二、三級毒品之犯意
    ，於109 年1 月16日向他人購入內含第二級毒品甲氧基甲基
    安非他命成分之咖啡包50包及內含第三級毒品3,4-亞甲基雙
    氧苯基乙基胺戊酮、苯基乙基胺己酮成分之咖啡包10包，欲
    伺機出售牟利之犯行，此有盧義興之臺灣高等法院被告前案
    紀錄表、臺灣臺北地方法院109 年度訴字第354 號刑事判決
    、臺灣臺北地方檢察署檢察官109 年度偵字第3834號起訴書
    （見本院卷第99-115頁、第79-81 頁），該案件與被告本件
    販賣第三級毒品未遂犯行（犯罪日期為109 年1 月12日）無
    關，故被告本件所販賣之毒品咖啡包來源，尚與前揭盧義興
    遭警方查獲之案件無直接關聯，參諸前揭說明，被告本件犯
    行尚難認已符合毒品危害防制條例第17條第1 項之規定，而
    無從予以減輕或免除其刑。
  ⑶又辯護人固主張：被告僅為協助他人運送販賣毒品之「手腳
    」，並非毒品交易之上游，所販賣之對象亦僅為喬裝買家之
    警方，其所犯情節尚與大量走私進口或長期販賣毒品之大盤
    、中盤毒販顯然有別，且本案販賣未遂即為警查獲，毒品並
    未散布而對社會造成重大不可彌補之損害，況衡酌被告犯後
    一直坦承犯行，態度良好，足認確有悔意，其年僅23歲，在
    學時多次參加跆拳道賽事表現良好，出社會後雖薪水微薄，
    仍多次捐助弱勢團體回饋社會，本次因誤信朋友之言協助他
    人販賣第三級毒品咖啡包，應係一時思慮未周，縱科以最低
    刑度猶嫌過重，在客觀上足以引起一般人同情，而有情堪憫
    恕、情輕法重之情形，請求依刑法第59條規定酌減其刑云云
    。然查毒品之危害，除戕害施用者之身心健康外，並造成整
    體國力之實質衰減，復因毒品施用者為取得購買毒品所需之
    金錢，亦衍生家庭、社會治安問題，因之政府近年來為革除
    毒品之危害，除於相關法令訂定防制及處罰之規定外，並積
    極查緝毒品案件及於各大媒體廣泛宣導反毒，被告為貪圖不
    法利益，竟漠視法令規定，在網路上對不特定人販售含有第
    三級毒品成分之咖啡包，對他人身心健康及社會治安危害非
    輕，係因遇到員警喬裝買家始未能販賣既遂，情節實非輕微
    ，再參以被告本件犯行已依前述規定遞減其刑，減輕其刑後
    係得處有期徒刑1 年9 月以上之刑度，與其犯行應屬相當，
    核與刑法第59條所稱犯罪之情狀顯可憫恕，認科以最低刑度
    猶嫌過重之要件不符，自無依刑法第59條規定酌減其刑之餘
    地，是辯護人此部分主張，尚有未合，並不足採。
  ㈣量刑：爰以行為人之責任為基礎，審酌被告貪圖不法利益，
    利用網路著手販賣含有上開第三級毒品成分之咖啡包予他人
    ，危害他人身心健康，並對社會治安造成潛在之危害，行為
    實有不當，惟念被告年紀尚輕，思慮不周因而犯案，犯後已
    坦承犯行，且協助警方查緝其他案件，態度良好，販賣之毒
    品數量不多，兼衡其智識程度、家庭與經濟狀況、犯罪之動
    機、目的、手段、所生危害等一切情狀，量處如主文所示之
    刑，以資懲儆。
  ㈤本案不宜宣告緩刑：
    辯護人雖主張：被告係因工作受傷失業後，受到朋友盧義興
    之慫恿，一時失慮致罹刑典，於偵審中均一致坦承犯行，亦
    積極配合調查進行指認，犯後態度良好，誠心悔改，目前已
    有正當工作，顯有教化可能，足認其所受宣告之刑應以暫不
    執行為適當，請求宣告緩刑云云。惟查，被告因於109 年1
    月14日另犯販賣第三級毒品未遂案件，業經臺灣高等法院於
    109 年11月18日以109 年度上訴字第3191號判處有期徒刑10
    月，目前尚未確定（下稱另案），此有上開判決書、臺灣高
    等法院被告前案紀錄表、本院110 年1 月25日公務電話紀錄
    表在卷可證，被告於109 年1 月12日為本案犯行經警查獲後
    ，竟未知警惕而旋即再犯另案，實有執行刑罰以資警惕之必
    要，難認本案所宣告之刑以暫不執行為適當，故本院認本案
    不宜宣告緩刑，附此敘明。
四、沒收部分：
  ㈠扣案之含有第三級毒品4-甲基甲基卡西酮成分之咖啡包5 包
    （外包裝上均有蠟筆小新圖案，合計驗前淨重29.4385 公克
    ，驗餘淨重29.1783 公克），均係本件被告販賣之第三級毒
    品，屬違禁物，不問屬於犯罪行為人與否，均應依刑法第38
    條第1 項規定宣告沒收。至因鑑驗用罄部分，既已滅失，自
    無庸併予宣告沒收，附此敘明。
  ㈡扣案之廠牌APPLE 、型號IPHONE7 、門號0000000000號行動
    電話1 支（含該門號SIM 卡1 枚），係供被告犯罪所用之物
    ，已如前述，亦應依毒品危害防制條例第19條第1 項規定，
    不問屬於犯罪行為人與否，均宣告沒收。
據上論斷，應依刑事訴訟法第299 條第1 項前段，修正前毒品危
害防制條例第4 條第6 項、第3 項、第17條第2 項，毒品危害防
制條例第19條第1 項，刑法第11條、第2 條第1 項前段、第25條
第2 項、第38條第1 項，判決如主文。
本案經檢察官邱稚宸提起公訴，檢察官丁維志到庭執行職務。
中　　華　　民　　國　 110　　年　　1 　　月　　28　　日
                刑事第四庭    審判長法　官  楊筑婷

                                    法　官  郭峻豪

                                    法  官  陳佳妤
以上證明與原本無異。
如不服本判決，應於判決送達後20日內敘明上訴理由，向本院提
出上訴狀（應附繕本），上訴於臺灣高等法院。其未敘述上訴理
由者，應於上訴期間屆滿後20日內向本院補提理由書「切勿逕送
上級法院」。
                                    書記官  李郁禎
中　　華　　民　　國　 110　　年　　1 　　月　　28　　日
附錄本案論罪科刑法條
修正前毒品危害防制條例第4 條
製造、運輸、販賣第一級毒品者，處死刑或無期徒刑；處無期徒
刑者，得併科新臺幣2 千萬元以下罰金。
製造、運輸、販賣第二級毒品者，處無期徒刑或7 年以上有期徒
刑，得併科新臺幣1 千萬元以下罰金。
製造、運輸、販賣第三級毒品者，處7 年以上有期徒刑，得併科
新臺幣7 百萬元以下罰金。
製造、運輸、販賣第四級毒品者，處5 年以上12年以下有期徒刑
，得併科新臺幣3 百萬元以下罰金。
製造、運輸、販賣專供製造或施用毒品之器具者，處1 年以上7
年以下有期徒刑，得併科新臺幣1 百萬元以下罰金。
前五項之未遂犯罰之。